【裁判字號】    97,交聲,476
【裁判日期】    980226
【裁判案由】    違反道路交通管理處罰條例聲明異議
【裁判全文】
臺灣新竹地方法院交通事件裁定       97年度交聲字第476號
原處分機關  交通部公路總局新竹區監理所
異  議  人
即受處分人  甲○○
上列受處分人因違反道路交通管理處罰條例案件，對於交通部公
路總局新竹區監理所於民國97年9 月19日所為之竹監營字第裁50
-E00000000號違反交通事件裁決不服，聲明異議，本院裁定如下
：
    主    文
異議駁回。
    理    由
一、按汽車駕駛人駕駛汽車，應遵守道路交通標誌、標線、號誌
    之指示，道路交通安全規則第90條前段定有明文。又道路交
    通標誌標線號誌設置規則第206條第5款第1 目規定「圓形紅
    燈」之行車管制號誌係表示禁止車輛通行，並不得超越停止
    線或進入路口。次按汽車駕駛人行經有燈光號誌管制之交岔
    路口闖紅燈者，處新臺幣（下同）1千8百元以上5千4百元以
    下罰鍰，並記違規點數3 點，道路交通管理處罰條例第53條
    第1項、第63條第1項第3款亦分別定有明文。
二、本件原處分機關處分意旨略以：異議人即受處分人甲○○於
    民國97年5 月14日18時57分，騎乘車牌號碼RK2-612 號輕型
    機車，行經新竹縣竹北市○○路口（祖師爺廟前）有燈光號
    誌管制之交岔路口，因駕駛人行經有燈光號誌管制之交岔路
    口闖紅燈之違規，為在場欲執行勤務之新竹縣政府警察局竹
    北分局乙○○○○攔停，並填掣竹縣警交字第E00000000 號
    舉發違反道路交通管理事件通知單（下稱舉發通知單），舉
    發異議人「闖紅燈（直行）」，嗣異議人不服而於舉發通知
    單所載應到案期限內向原處分機關提出陳述，惟經原處分機
    關函請舉發單位調查結果，仍認異議人確有前揭違規行為，
    乃於97年9 月19日以竹監營字第裁50-E00000000號違反道路
    交通管理事件裁決書，依道路交通管理處罰條例第53 條第1
    項之規定，裁處異議人罰鍰1千8百元，並依同條例第63條（
    裁決書漏載第1項第3款）之規定，併予計違規點數3 點等語
    。
三、異議人聲明異議意旨略以：(一)、異議人因行駛上開路段為警
    目視攔查，疑因員警攔查地點正處道路轉彎弧度所在，從舉
    發地點目視判斷亦有視角上之誤差；(二)、異議人被舉發違規
    之號誌無倒數讀秒器之裝置，異議人無從拿捏是否有足夠時
    間行經該路段；(三)、異議人行駛至該號誌已接近停止線，燈
    號由綠燈轉為紅燈，異議人反應不及且害怕突然停車會發生
    危險，又認為可以在紅燈前通過該路口，並無蓄意闖紅燈之
    意圖，為此請撤銷原裁決處分云云。
四、訊據異議人固坦承伊當天確有騎乘車牌號碼RK2-612 號輕型
    機車行經上開路口，惟辯稱：伊通過該交岔路口時是黃燈，
    沒有闖紅燈云云。經查：
(一)、異議人於原處分所載時間，騎乘前開輕型機車行經新竹縣竹
    北市○○路有燈光號誌管制之交岔路口為紅燈後猶直行通過
    之事實，業據證人即掣單舉發之乙○○○○於本院調查時到
    庭具結證稱：「（舉發經過為何？）當天我跟另一位余振元
    警員一同執行交通取締勤務，我們站在祖師爺廟過去一點的
    福興路旁，應該是傍晚時間，我們都知道黃燈、紅燈有幾秒
    誤差，所以我們在這模糊空間或灰色地帶，我們也知道民眾
    會有爭議，我們不會攔停，我們等到紅燈約亮3至5秒之後才
    開始攔停。該處是一個彎道，我們等到看到紅燈過3至5秒，
    看到異議人騎乘機車過來，就依法將其攔停」、「（為何會
    選擇在該處執行勤務？）因為該路口很多駕駛人認為左右方
    是很少有來車，所以都會不管號誌是否為紅燈，都直行通過
    」、「（所以妳確定紅燈亮起後經過幾秒鐘，才看到異議人
    通過？）是，這是我親眼目視」等語（見本院97年10月31日
    訊問筆錄），復有舉發通知單影本乙紙、新竹縣政府警察局
    竹北分局97年9月5日竹縣北警交字第0975006344號函乙份在
    卷為憑，是異議人確有行經有燈光號誌管制之交岔路口闖紅
    燈之違規事實，已堪認定。
(二)、另異議人辯稱該路段路綠燈號誌切換成黃燈時，沒有設置倒
    數讀秒器之功能，黃燈時間只有3至4秒乙節，惟查：駕駛人
    駕駛車輛或行人在道路上，應遵守道路交通標誌、標線、號
    誌之指示、警告、禁制規定，並服從執行交通勤務之警察或
    依法令執行指揮交通及交通稽查任務人員之指揮，前項道路
    交通標誌、標線、號誌之指示、警告、禁制規定、樣式、標
    示方式、設置基準及設置地點等事項之規則，由交通部會同
    內政部定之，道路交通管理處罰條例第4 條定有明文。上開
    主管機關即依此法律之授權，於道路交通標誌標線號誌設置
    規則第1條明定：「本規則依道路交通管理處罰條例第4條第
    2 項規定訂定之」、第4條第1項：「標誌、標線、號誌之設
    置、養護及號誌之運轉，由主管機關依其管轄辦理之」。是
    以道路主管機關本得於法令授權範圍內，基於權責對於各項
    行政措施包括道路設計、交通號誌、標誌、標線之設置與更
    動等事項，為具體裁量、規劃，俾達到道路使用效能、維持
    交通秩序及保障道路使用人往來便利與安全之行政目的，除
    行政措施明顯違法外，法院無從審查行政機關基於裁量權限
    設置交通號誌適當與否之問題，民眾如對行政機關之行政措
    施有所疑義，應依循行政救濟管道向相關權責機關反應，在
    此之前，人民仍有依法遵守之義務，斷無任由人民對於相關
    交通設施之不滿，自行否認交通號誌之效力，並據為免罰之
    理由。況本件異議人行經該交岔路口時，燈光號誌已為紅燈
    ，且已經過3至5秒，業據證人即舉發員警陳佩如證述在卷，
    是異議人此部分之辯解，委無可採。
(三)、異議人又辯稱員警攔查地點正處道路轉彎弧度所在，從舉發
    地點目視判斷易有視角上之誤差云云，然查：證人即舉發警
    陳佩如具結證稱：「（妳說該處為一個彎道？）是」、「（
    該彎道有無可能遮蔽妳的視線，而使妳無法清楚辨識異議人
    是否闖越紅燈？）從異議人的角度，她無法看清楚我們員警
    站立所在，但是從我們站立的角度，可以很清楚看到異議人
    的行進方向與路口號誌。庭呈現場照片2 張，我以鉛筆標示
    我跟異議人站立所在，我畫的箭頭是顯示異議人的行進方向
    ，三角形是我們警員站立的地點」等語（見97年10月31日訊
    問筆錄），佐以證人陳佩如所提出之現場照片2張，編號1之
    照片標示員警攔查之地點及異議人行進方向，本件舉發員警
    陳佩如當時站立之方向與異議人行駛之方向為同向，而證人
    陳佩如在前方，而舉發時間為97年5 月14日18時57分，正值
    盛夏，天色仍明亮，證人陳佩如視距清晰良，應可認定，另
    編號2 之照片，自證人陳佩如標示之攔檢位置往交岔路口處
    觀之，該交岔路口之情形清晰可見，是該處之彎道對證人陳
    佩如之視線並無影響，應可認定。
五、綜上所述，本件異議人確有於舉發時地行經有燈光號誌管制
    之交岔路口闖紅燈之行為事實，則原處分機關依道路交通管
    理處罰條例第53條第1 項之規定，裁處異議人罰鍰1千8百元
    ，並依同條例第63條第1項第3款（裁決書漏載第1項第3款）
    之規定，併予計違規點數3 點，核無違誤，本件異議人之異
    議為無理由，應予駁回。
六、應依道路交通案件處理辦法第19條，裁定如主文。
中    華    民    國    98    年    2    月    26    日
                  交通法庭    法  官  林惠君
以上正本證明與原本無異。
如不服本裁定，應於送達後5日內，向本院提出抗告狀。
中    華    民    國    98    年    2    月    26    日
                              書記官  蔣淑君


司法院資訊處製作；財團法人民間司法改革基金會備份。
